臺灣臺北地方法院民事判決　　　　　　93年度勞簡上字第64號
上　訴　人　豐生保險經紀股份有限公司
法定代理人　乙○○
被上訴人　　甲○○
　　　　　　　　　　　號四樓
上列當事人間請求給付薪資事件，上訴人對於中華民國93年6月
15日本院臺北簡易庭92年度北勞簡字第44號第一審判決提起上訴
，本院於94年3月23日言詞辯論終結，判決如下：
    主  文
原判決關於命上訴人給付超過新台幣伍萬貳仟柒佰參拾伍元部分
，及該部分假執行之宣告，暨除確定部分外訴訟費用之裁判均廢
棄。
前開廢棄部分，被上訴人在第一審之訴，及假執行之聲請均駁回
。
第一審訴訟費用（除確定部分外）由上訴人負擔二分之一，餘由
被上訴人負擔；第二審訴訟費用由被上訴人負擔。
    事實及理由
一、被上訴人起訴主張：被上訴人原為上訴人公司業務襄理，被
    上訴人自91年7月起，每月薪資扣除勞工保險、全民健康之
    保險費後，基本薪資為新台幣（下同）24216元，上訴人並
    應依被上訴人至客戶所收帳款按一定比例計算給付佣金，詎
    上訴人自91年8月起，未給付上訴人基本薪資如附表一所示
    ，自91年7月起，未給付被上訴人佣金如附表二所示，爰依
    僱傭及承攬之法律關係，求為命上訴人給付如附表一所示之
    基本薪資及利息、如附表二所示之佣金及利息，及發給服務
    證明書之判決，並願供擔保聲請宣告假執行。（原審判命上
    訴人應給付如附表一所示之基本薪資及利息，並發給服務證
    明書，並駁回被上訴人其餘之訴，上訴人就其中超過52735
    元部分，提起上訴，被上訴人就其敗訴部分，未據聲明不服
    ，而告確定）。而聲明：上訴駁回。
二、上訴人則以：上訴人對於被上訴人有損害賠償請求權，已經
    原審判決確定屬實，則於酌留被上訴人部分薪資以供其生活
    所須外，其餘部分，上訴人當可於所受損害範圍內，就被上
    訴人薪資所得三分之一部分即30943元及計算至上訴狀繕本
    送達被上訴人日止之薪資利息9150元部分，主張抵銷等語，
    資為抗辯。而聲明：原判決命上訴人給付被上訴人超過5273
    5元部分廢棄，右廢棄部分被上訴人在第一審之訴及假執行
    之聲請均駁回。
三、被上訴人主張原為上訴人公司業務襄理，被上訴人自91年7
    月起，每月薪資扣除勞工保險、全民健康之保險費後，基本
    薪資為24216元之事實，上訴人對此並不爭執，自堪信為真
    實。至被上訴人主張上訴人自91年8月起，積欠被上訴人基
    本薪資如附表一所示，上訴人就超過52735元部分，予以否
    認，並以前開情詞置辯。經查：
（一）按雇主不得預扣勞工工資作為違約金或賠償費用，勞動基
      準法（下稱勞基法）第26條固有明文。即雇主不得預扣勞
      工工資作為違約金或賠償費用，但若違約、賠償之事實已
      確定，雇主仍得以違約、賠償之金額，主張與工資相抵銷
      。
（二）查證人即曾任被告業務協理之蘇靜美到庭證稱：應繳總金
      額是五月至十一月的應收帳款，當時差額概算有一百七十
      多萬元，該差額是表示原告有向客戶錢未繳回公司及還沒
      有去向客戶收的錢．．我知道原告十一月繳了一疊支票，
      都是早該繳錢入帳，這是違反公司規定，原告有三分之一
      情形是以Ａ公司繳款的帳去銷Ｂ公司的帳，這也是違反公
      司規定，業務員收帳當天一定要入帳，若太晚則隔日一定
      要入帳等語（見原審卷第373、374頁）。而被上訴人任職
      上訴人公司期間，向客戶收取保險費後，未繳回上訴人公
      司者，達290046元（詳附表三所示），亦有上訴人所提合
      併對帳單、支票存根為證（見原審卷第213至293頁）。此
      部分業經原審認定屬實，且未據被上訴人聲明不服而告確
      定。上訴人辯稱被上訴人違反勞動契約，未將向客戶收取
      之保險費290046元，繳回公司，主張以被上訴人請求之薪
      資92828元之三分之一部分，即30943元（92822÷3＝3094
      3），及計算至上訴狀繕本送達被上訴人日止之薪資利息
      部分，抵銷被上訴人請求之工資，自屬有據。
（三）查上訴人係於93年7月26日提起上訴，主張行使抵銷權，
      該上訴狀繕本於93年9月10日送達被上訴人，有送達證書
      在卷可稽，則計算被上訴人之薪資利息，至上訴狀繕本送
      達被上訴人日止，其中91年8月份之薪資利息為2439元（2
      4216×5％×2＋24216×5％×5／365＝2422＋17＝2439）
      ，91年9月份之薪資利息為2338元（24216×5％＋24216×
      5％×11／12＋24216×5％×5／365＝1211＋1110＋17＝
      2338）、91年10月份之薪資利息為2237元（24216×5％＋
      24216×5％×10／12＋24216×5％×5／365 ＝1211＋
      1009＋17＝2237），91年11月份之薪資利息2136元（
      24216×5％＋24216×5％×9／12＋24216×5％×5／365
      ＝1211＋908＋17＝2136）。即被上訴人之薪資利息，計
      算至上訴人主張抵銷日即上訴狀繕本送達被上訴人日止，
      合計為9150元（2439＋2338＋2237＋2136＝9150），上訴
      人以上開薪資利息9150元部分，及被上訴人薪資所得三分
      之一部分即30943 元（92822÷3＝30943），合計40093元
      （30943＋9150＝40093），主張抵銷被上訴人請求之薪資
      ，自屬有據。其餘基本薪資52735元（00000－00000＝
      52735 ），被上訴人請求上訴人如數給付，應為可取。
四、綜上所陳，被上訴人請求上訴人給付工資92828元及如附表
    一所示之利息，扣除上訴人主張抵銷之40093元，被上訴人
    請求上訴人給付工資52735元，洵屬有據，應予准許，逾此
    部分之請求，為無理由，不應准許。原審就超過上開應駁回
    部分，為上訴人敗訴之判決，自有未洽，上訴論旨指摘原判
    決此部分不當，求予廢棄改判，為有理由。
五、據上論結，本件上訴為有理由，依民事訴訟法第436條之1第
    3項、第450條、第78條，判決如主文。
中　　華　　民　　國　 　94　　年　　3　　月　　30　　日
                 勞工法庭    審判長法　官　張靜女
                  　　　　　　　　 法　官　李維心
                  　　　　　　　　 法　官　李慈惠
右正本係照原本作成
本件不得上訴。
中　　華　　民　　國　 　94　　年　　3　　月　　30　　日
                               　　書記官　林秀娥
